【裁判字號】    89,交上易,466
【裁判日期】    900109
【裁判案由】    過失傷害
【裁判全文】
臺灣高等法院刑事判決                          八十九年度交上易字第四六六號
    上  訴  人
    即  被  告  甲○○
右上訴人因過失傷害案件，不服臺灣新竹地方法院八十九年度交易字第四三號，中華
民國八十九年八月九日第一審判決（起訴案號：台灣新竹地方法院檢察署八十八年偵
字第三○七九號）提起上訴，本院判決如左：
    主  文
上訴駁回。
甲○○緩刑貳年。
    事實及理由
一、本案經本院審理結果認第一審判決認定被告甲○○所為係犯刑法第二百八十四條
    第一項前段之過失傷害罪，並審酌一切犯罪情狀及犯罪後態度，量處被告有期徒
    刑參月，如易科罰金以參佰元折算壹日。其認事用法及量刑均無不當，應予維持
    並引用第一審判決書所載之事實、證據及理由如附件所示。
二、被告上訴意旨略稱：被告已積極與告訴人和解中，原判決未認定告訴人行走於快
    車道，顯有不當；又告訴人係受右尺骨（上訴狀誤載為恥骨）與右側骨盆（前方
    恥骨）骨折之傷害，若二人同向，依經驗法則被告應撞及告訴人身體後方，此有
    臺灣省車輛行車事故覆議鑑定委員會覆議意見書附卷可證；至於被告於偵查中供
    訴被告與告訴人同向等語，乃因當時視線不佳，被告又戴有安全帽，突遭車禍，
    難以辨識告訴人行走方向所致，故請求撤銷原判決，從輕量刑或宣告緩刑等語。
三、經查，關於告訴人係違規橫越道路時遭被告側撞抑與被告同向行走時遭被告自後
    撞擊乙節。臺灣省車輛行車事故覆議鑑定委員會覆議意見書雖以告訴人受傷部位
    集中於右側而認定告訴人係橫越馬路時遭撞。然不僅告訴人自始即稱：「（被告
    ）從我的後面撞來」（見偵卷第三頁反面、一九頁反面）；「後面就被撞到」（
    見原審卷第三十八頁）等語。即被告於警訊時亦坦承告訴人原在伊前方快車道外
    行走，忽然轉出來等語（見偵卷第七頁反面），被告嗣雖改稱告訴人係於橫越道
    路時被伊撞及云云。然原審經審酌告訴人之指訴、被告於警訊、偵查及原審時先
    後所辯（見偵卷第七、二十頁、原審卷第一八、四二頁）及行政院衛生署新竹醫
    院八十九年六月三十日（八九）新醫歷字第三七四八號函所載﹕「‧‧‧，其受
    撞擊方向可能性，(一)從左後方撞擊，造成右前側尺骨，恥骨骨折(二)右側直接撞擊
    。兩者可能性仍須現場判斷」（見原審卷第三十八頁）等情，認尚不能僅依臺灣
    省車輛行車事故覆議鑑定委員會覆議意見書即認告訴人係於橫越道路時經被告撞
    擊，並認告訴人實係與被告同向行走時遭被告自後撞及。經核尚無不合，被告上
    訴執詞指摘原判決認定不當，為無理由，應予駁回。惟被告前未曾受有期徒刑以
    上之宣告，並無不良素行，此有本院被告全國前案紀錄表附卷可稽，且上訴後已
    與被害人達成和解（賠償金額為新台幣三十萬元），有庭呈和解書在卷可憑，其
    經此起訴、審判後，當能知所警惕，信無再犯之虞，本院認所宣告之刑以暫不執
    行為適當，併諭知緩刑二年以勵自新。
四、據上論斷，應依刑事訴訟法第三百六十八條、第三百七十三條、刑法第七十四條
    第一款判決如主文。
本案經檢察官王安民到庭執行職務。
中    華    民    國     九十     年       一       月       九         日
                            台灣高等法院刑事第七庭
                                審判長法  官  吳  啟  民
                                      法  官  施  俊  堯
                                      法  官  林  瑞  斌
右正本證明與原本無異。
不得上訴。
                                      書記官  丁  淑  蘭
中      華      民      國     九十     年      元      月      九      日
附件：
臺灣新竹地方法院刑事判決                          八十九年度交易字第四三號
    公  訴  人  臺灣新竹地方法院檢察署檢察官
    被      告  甲○○  男  二十五歲（民國○○○年○月○○○日生）
                        住新竹市○○路二八七之二號
                        身分證統一編號：Ｊ一二四六四一六一號
右列被告因過失傷害案件，經檢察官提起公訴（八十八年度偵字第三０七九號），本
院判決如左：
    主  文
甲○○因過失傷害人，處有期徒刑參月。如易科罰金，以參佰元折算壹日。
    事  實
一、甲○○於民國八十八年一月十九日晚上九時四十五分許騎乘ＫＦＺ—九九五號重
    型機車沿台一線省道由北往南向方向之外側快車道行駛，行經七十四公里又七百
    六十公尺處即新竹市○○路○段八三二號前，適有同向之行人乙○○因慢車道停
    放有汽車，遂亦疏於注意行走於慢車道所停放之汽車旁，甲○○原應注意汽車行
    進時，駕駛人應注意車前狀況，隨時採取必要安全措施，而依當時情形並無不能
    注意之情事，竟疏於注意自後撞及乙○○，致乙○○受有右尺骨骨折、右側骨盆
    前方恥骨骨折之傷害。
二、案經乙○○訴由新竹市警察局第一分局報請臺灣新竹地方法院檢察署檢察官偵查
    起訴。
    理  由
一、訊據被告甲○○固不否認於前揭時地駕駛ＫＦＺ—九九五號重型機車撞及告訴人
    乙○○之事實，惟矢口否認有何過失傷害犯行可言，辯稱：係告訴人違規穿越馬
    路時始遭伊撞及云云。經查：告訴人係沿肇事路段直行時遭被告撞及一節，除經
    告訴人指述之外，業據被告於八十八年三月六日警訊時所供稱：「在新竹市○○
    路○段八三二號前感覺有一個黑色人影在白線外快車道內忽然轉出來，閃避不及
    就撞到行走的乙○○」（見偵卷第七頁反面），復於八十八年四月十六日檢察官
    訊問時供稱：「我當時騎ＫＦＺ—九九五號重機車，沿經國路由北往南方向行駛
    ，乙○○當時原是直走，突然間他偏向車道這邊，才撞上他，當時我和他是同向
    （行駛）」（見偵卷第二十頁），足見被告於偵查中從未提出告訴人係橫越馬路
    而遭撞及一節，而按被告於偵查中所為前開供述距案發時間較近，應較接近事實
    ，雖偵卷第三十三頁所附臺灣省車輛行車事故覆議鑑定委員會覆議意見書以告訴
    人受傷部位係右尺骨、右骨盆骨折而認定告訴人係於被告左側往右穿越道路時遭
    撞，惟依告訴人前揭所受傷害，其撞擊方向除右側直接撞擊外，亦包括從左後方
    撞擊之可能性，兩者之可能性仍須現場判斷，此有行政院衛生署新竹醫院八十九
    年六月三十日（八九）新醫歷字第三七四八號函一紙附卷可稽（見本案卷第三十
    八頁），是臺灣省車輛行車事故覆議鑑定委員會覆議意見僅憑告訴人受傷部位集
    中於右側即認定告訴人係橫越馬路時遭撞尚難採為依據，況被告於本院訊問時先
    供稱「告訴人係從缺口穿越馬路，尚未走到路邊，就直接往南的方向切過去：：
    」（見本案卷第十八頁），後竟又改稱「告訴人係穿越分隔島橫越馬路時而遭撞
    」（見本案卷第四十二頁），益見被告所稱告訴人係於橫越馬路時遭撞一節根本
    與事實不符，而屬事後卸責之詞，不足採信。此外，復有道路交通事故調查報告
    表及現場照片十四張附卷可稽（見偵卷第十一頁，本案卷第二十二至二十九頁）
    ，而汽車行駛時，駕駛人應注意車前狀況，並隨時採取必要安全措施，道路交通
    安全規則第九十四條第三項定有明文，而依當時光線係夜間有照明、道路筆直、
    路況良好之情形，被告並無不能注意之情事，竟疏於注意撞及行走之告訴人，顯
    有過失，雖告訴人亦不否認伊係於交通分隔島缺口處橫越馬路，惟告訴人所遭撞
    擊之處距離其所橫越馬路之交通分隔島缺口處已有三十五點五公尺之遠，亦有前
    揭本案卷第二十二頁所附之道路交通事故調查報告表可憑，且告訴人係直行於肇
    事路段使遭被告撞擊一節，業如前述，縱告訴人先前未遵守規定行走行人穿越道
    而橫越馬路，亦無礙本件之認定，而告訴人受有右尺骨骨折、右側骨盆前方恥骨
    骨折之傷害，並有診斷證明書一紙在卷可佐（見偵卷第三十一之八頁），是本件
    被告之過失與告訴人之傷害有相當因果關係，被告過失傷害犯行明確，亦應依法
    論科。
二、核被告所為係犯刑法第二百八十四條第一項前段之過失傷害罪。爰審酌被告之素
    行雖尚稱良好，惟否認犯行，犯罪後態度不佳，造成告訴人之傷勢不輕，且案發
    迄今已有年餘仍未賠償告訴人分文，另告訴人未依規定而行走於車道上亦與有過
    失等一切情狀，量處如主文所示之刑，並諭知易科罰金之折算標準，以資懲儆。
三、據上論斷，應依刑事訴訟法第二百九十九條第一項前段，刑法第二百八十四條第
    一項前段、第四十一條，罰金罰鍰提高標準條例第一條前段、第二條，判決如主
    文。
本案經檢察官林李嘉到庭執行職務。
中      華      民      國    八十九    年      八      月      九      日
                              臺灣新竹地方法院刑事交通法庭
                                      法    官  黃美盈
右正本證明與原本無異。
如不服本判決，應於判決送達後十日內向本院提出上訴狀( 應附繕本 )，上訴於
臺灣高等法院。
                                      書 記 官  呂聖儀


司法院資訊處製作；財團法人民間司法改革基金會備份。
